【裁判字號】    93,訴,2235
【裁判日期】    950327
【裁判案由】    第三人異議之訴
【裁判全文】
臺灣高雄地方法院民事判決             93年度訴字第2235號
原      告  鳳陽汽車有限公司
                    公司統一編號：00000000號
法定代理人  丁○○
被      告  中國農民銀行股份有限公司
法定代理人  丙○○
訴訟代理人  賴明暘
            戊○○
            周富玉
            黃天順律師
當事人間第三人異議之訴事件，本院於民國95年3 月13日言詞辯
論終結，判決如下：
  主  文
原告之訴駁回。
訴訟費用由原告負擔。
  事實及理由
壹、程序部分：
一、被告法定代理人於本院審理中變更為丙○○，並據其聲明承
    受訴訟，經核並無不合，應予准許。
二、按公司之清算人在執行職務之範圍內，亦為公司之負責人；
    解散之公司，於清算範圍內，視為尚未解散，公司法第8 條
    第2項 、第25條分別定有明文。又公司解散後，應進行清算
    程序，在清算完結前，法人之人格於清算範圍內，仍然存續
    ，必須待清算完結後，公司之人格始得歸於消滅（最高法院
    民國76年度臺上字第1275號判決意旨參照）。本件原告經股
    東會於90年1 月1 日決議解散，選任丁○○為清算人，並經
    經濟部核准解散登記，目前尚未清算終結等情，有經濟部95
    年1 月12日經授中字第09531557120 號函暨檢附之股東同意
    書、申請書、本院民事紀錄科查詢各1 份在卷可稽，堪予認
    定。是原告之法人人格尚未消滅，自有當事人能力，其以清
    算人丁○○為原告之法定代理人進行訴訟，核無不合。
三、原告雖主張其解散後，資產均由統一編號00000000號訴外人
    鳳陽汽車有限公司（下稱後鳳陽公司）承受云云。然查，原
    告係經股東會決議解散，而非消滅合併解散，自無法經由合
    併存續公司概括承受其資產。又查，如附圖所示建號8202號
    建物（下稱系爭8202號建物）係未辦建物所有權第一次登記
    之建物，原告主張系爭8202號建物係其興建，倘若屬實，則
    依其主張之事實，自應由原告原始取得系爭8202號建物之所
    有權。從而，縱使原告自陳以法律行為將資產移轉予後鳳陽
    公司乙節，縱然屬實，後鳳陽公司亦僅取得事實上處分權，
    原告自亦得基於系爭8202號建物所有權人地位，提起本件訴
    訟，是被告辯稱：系爭8202號建物已由後鳳陽公司承受，原
    告提起本件訴訟為當事人不適格云云，容有誤會，合先敘明
    。
貳、實體部分：
一、原告主張：原告於77年2 月11日向訴外人摩天企業股份有限
    公司（下稱摩天公司）、德嵐企業有限公司（下稱德嵐公司
    ）承租坐落新庄子段181-3 、182-9 、182-139 、184- 48
    土地（下分稱181-3 、182-9 、182-139 、184-48號土地）
    後，自行於77年5 、6 月間，興建系爭8202號建物供作營業
    廠房辦公室使用，因而原始取得系爭8202號建物所有權。詎
    被告竟以摩天公司、德嵐公司積欠債務為由，聲請本院以92
    年度執字第59884 號（下稱系爭執行事件）執行系爭8202號
    建物，爰依強制執行法第15條規定，提起本訴等情。聲明：
    系爭執行事件就系爭8202號建物所為之執行程序應予撤銷。
二、被告則以：否認原告出資興建系爭8202號建物，且系爭8202
    號建物亦無獨立之所有權等語置辯，聲明：原告之訴駁回。
三、下列事項為兩造所不爭執，並有土地登記謄本2 份在卷可稽
    ，並經本院調取系爭執行事件卷證核閱無訛，堪信屬實。
（一）訴外人洪漢智於78年7 月25日以系爭182-9 、182-139 號
      土地，設定最高限額新臺幣（下同）6,000,000 元抵押權
      給被告。德嵐公司於85年12月26日以坐落系爭182-139 號
      土地上已辦建物所有權第1 次登記如附圖所示建號5628號
      建物即門牌高雄縣鳳山市○○路○ 段1 號建物（下稱系爭
      5628號建物），設定最高限額6,600,000 元抵押權予被告
      。
（二）被告以摩天公司、德嵐公司積欠債務為由，聲請本院以系
      爭執行事件執行系爭182-9 、182-139 、184-48土地及其
      上建號619 號即門牌高雄縣鳳山市○○○路218 號建物（
      下稱系爭619 號建物）、系爭5628號建物及系爭8202號建
      物，執行程序尚未終結。
（三）系爭619號建物已經滅失。
四、兩造爭執事項：（一）系爭8202號建物有無使用上及結構上
    之獨立性？（二）系爭8202號建物是否原告出資興建？茲論
    敘如下：
（一）系爭8202號建物有無使用上及結構上之獨立性？
   1、按於原有建築物之外另行增建者，如增建部分與原有建築
      物無任何可資區別之標識存在，而與之作為一體使用者，
      因不具構造上及使用上之獨立性，自不得獨立為物權之客
      體，原有建築物所有權範圍因而擴張，以原有建築物為擔
      保之抵押權範圍亦因而擴張（最高法院88年度臺上字第48
      5號判決要旨參照）。
   2、查如附圖所示系爭8202號建物除臨高雄縣鳳山市○○路部
      分（見本院1 卷第166 頁及第167 頁所示A 部分，即第17
      0 頁及背頁編號10至11照片。下稱A 部分）外，其餘部分
      均係以鐵皮材料圍成之空間，系爭5628號建物位於系爭82
      02號建物中，三邊為系爭8202號建物圍繞，結構相連、相
      互支撐，且系爭5628號建物與系爭8202號建物除A 部分外
      ，共用同一出入口，結構上顯已成為一體而合併使用，客
      觀上亦無任何可資區別之標識存在等情，業經本院於94年
      7 月20日會同兩造及高雄縣鳳山地政事務所人員勘驗屬實
      ，有勘驗筆錄、現場照片、系爭8202號建物測量成果圖及
      現場草圖附卷可憑。是系爭8202號建物，並不具有構造上
      及使用上之獨立性甚明。依前揭說明，系爭8202號建物，
      自不得獨立為物權之客體。從而，原告主張取得系爭8202
      號建物所有權，提起本件異議之訴，即屬無據。
（二）系爭8202號建物是否原告出資興建？是否原告所有？
   1、按當事人主張有利於己之事實者，就其事實有舉證之責任
      。民事訴訟法第277 條前段定有明文。又第三人就執行標
      的物有足以排除強制執行之權利者，得於強制執行程序終
      結前，向執行法院對債權人提起異議之訴，強制執行法第
      15條定有明文，所謂就執行標的物有足以排除強制執行之
      權利者，係指對於執行標的物有所有權、典權、留置權、
      質權存在情形之一者而言（最高法院44年度臺上字第721
      號、68年臺度上字第3190號判例意旨參照）。
      經查，原告執系爭8202號建物所有權，依強制執行法第15
      條規定提起第三人異議之訴，既被告所否認，則原告就其
      取得執行標的物所有權之事實，自應負舉證責任。
   2、原告主張系爭8202號建物係其出資興建云云，固提出77年
      2 月11日土地使用同意書、日記帳、財政部臺灣省南區國
      稅局高雄縣分局（下稱高雄縣分局）93年10月6 日南區國
      稅高縣三字第0930060130號函（下稱系爭稅函）、南陽實
      業股份有限公司（下稱南陽公司）特約服務廠合約書、訴
      外人洪謝阿蘭民事答辯狀各1 份，並舉證人乙○○、甲○○為證。經查：(1)上開同意書、日記帳均係私文書，其真
      正及內容之正確性，既為被告所否認，其記載內容是否真
      實，已難遽採。況觀諸上開同意書、日記帳所記載內容，
      亦無法證明系爭2802號建物係原告出資興建之事實。(2)高
      雄縣分局出具之系爭稅函，係關於公司設籍登記資料，南
      陽公司出具之特約服務廠合約書，係關於公司服務地點，
      核亦均無法證明系爭2802號建物係原告出資興建。(3)洪謝
      阿蘭與訴外人施顏銀花於本院94年度訴字第1539號拆屋還
      地事件中，固陳稱：坐落高雄縣鳳山市○○○段181-3 號
      土地上門牌號碼高雄縣鳳山市○○路○ 段1 號鋼架鐵皮造
      建物係原告興建云云。然洪謝阿蘭為系爭執行事件之執行
      債務人，而系爭8202號建物為系爭事件之執行標的物，故
      洪謝阿蘭就系爭2802號建物所有權之誰屬，有相當之利害
      關係，其立場難免偏袒原告。是縱使上開鋼架鐵皮造建物
      屬系爭8202號建物之一部分，亦難逕以洪謝阿蘭之陳述，
      資為有利原告之認定。(4)證人乙○○雖證稱：系爭8202號
      建物自臨光復路之騎樓至現場草圖（見本院1 卷第167 頁
      ）B 、C 間界線範圍之地板及系爭A 部分之地板，均係丁○○請伊於76年2 、3 月間開始鋪設，系爭5628號建物之
      地板係後來翻修（見本院1 卷第162 頁）等語，核與原告
      主張：系爭8202號建物係原告於77年5 、6 月間興建，系
      爭8202號、5628號建物係同時興建（見本院2 卷第57頁）
      等語相異。是乙○○之證詞，尚難採信。又證人甲○○到
      場固證稱：丁○○請伊施作2 樓夾層、1 樓玻璃圍起之辦
      公室及其上層隔間裝潢，系爭A 部分均非伊施作（見本院
      1 卷第162 頁反面及163 頁）等語。惟本院於94年7 月20
      日會同高雄縣鳳山地政事務所人員到場確認結果，上開1
      樓玻璃圍起之辦公室係系爭5628號建物範圍，有勘驗筆錄
      、現場草圖、測量成果圖、現場照片數幀在卷可稽（見本
      院1 卷第15 8頁至第160 頁、第166 頁、第167 頁、第16
      8 頁至第16 9頁、第172 頁），是甲○○所證縱然屬實，
      與系爭8202號建物無關，難資為原告有利之認定。況依甲○○上開所言，亦僅能證明裝潢、夾層係丁○○交其施作
      ，並無法證明系爭2802號建物係原告興建。
   3、次查，原告於78年9 月25日與德嵐公司簽立租房屋賃契約
      ，原告係承租人，德嵐公司係出租人，租賃標的物為系爭
      182- 9、182-139 號土地約460 坪及土地上建物廠房門牌
      高雄縣鳳山市○○路○ 段1 號，租賃期間自78年10月1日
      起至83年1 月31日止；原告於83年1 月20日與德嵐公司簽
      立房屋租賃契約（下稱房屋租約），原告係承租人，德嵐
      公司係出租人，租賃標的物為系爭182- 9、182-139 號土
      地約460 坪上之建物廠房門牌高雄縣鳳山市○○路○ 段1
      號，租賃期間自83年2 月1 日起至86年1 月31日止；原告
      於83年間與摩天公司簽立租賃契約（下稱系爭租約），原
      告為承租人，摩天公司為出租人，租賃標的物係坐落高雄
      縣鳳山市○○○段181-3 號土地共計200 坪之上建物，租
      賃期間自83年2 月1 日起至86年1 月31日止；原告又於85
      年4 月26日與德嵐公司簽立租賃契約，約定原告係承租人
      ，德嵐公司係出租人，租賃標的物為系爭182- 9、182-13
      9 號土地及土地上建物廠房門牌高雄縣鳳山市○○路○ 段
      1 號，租賃期間自85年4 月26日起至91年1 月31日止等情
      ，有原告提出卷附兩造所不爭執之公證書暨租賃契約（見
      本院1 卷第29頁至第57頁），並經調取本院77年度公字第
      30364 號卷、78年度公字75692 號卷、83年度公字第1000
      308 號卷、85年度公字第502262號卷核閱無訛，堪予認定
      。倘參酌系爭房屋租約及系爭租約係就建物部分承租，而
      系爭房屋租約記載租賃標的物之建物係指系爭5628號建物
      及系爭租約記載租賃標的物之建物係指系爭8202號建物等
      情，為原告所自承（見本院1 卷第103 頁、第189 頁）；
      暨系爭5628號建物係於77年5 月1 日興建完成乙節，有高
      雄縣政府建設局（77）高縣建局建管字第5460號使用執照
      1 紙（見本院1 卷第107 頁）在卷可稽相互以觀，益堪認
      原告並未出資興建系爭8202號建物，否則，原告自無須向
      摩天公司承租系爭8202號建物。
五、綜上，，系爭8202號建物既不得獨立為物權之客體，而原告
    又無法證明其出資興建系爭8202號建物，堪認原告並未取得
    足以排除強制執行之所有權權利。從而，原告依強制執行法
    第15條規定，請求撤銷系爭執行事件就系爭8202號建物所為
    之強制執行程序，為無理由，應予駁回。
六、本件事證已臻明確，兩造所舉其餘攻擊防禦方法暨證據，經
    核均與判決結果不生影響，爰不予一一論述。
七、結論：原告之訴為無理由，依民事訴訟法第78條，判決如主
    文。
中    華    民    國    95    年    3    月    27     日
                  民事第二庭  審判長法  官  李昭彥
                                    法  官  柯彩燕
                                    法  官  蘇雅慧
正本係照原本作成。
如不服本判決，應於送達後20日內，向本院提出上訴狀並表明上
訴理由，如於本判決宣示後送達前提起上訴者，應於判決送達後
10日內補提上訴理由書（須附繕本）。
中    華    民    國    95    年    3    月    27     日
                                    書記官  王淑娟


司法院資訊處製作；財團法人民間司法改革基金會備份。
